最　高　行　政　法　院　裁　定
　　　　　　　　　　　　　94年度裁字第02103號
抗　告　人　甲○○
訴訟代理人　陳河泉律師
上列抗告人因與相對人教育部間獎懲事件，對於中華民國93年9
月6日臺北高等行政法院93年度訴字第958號裁定提起抗告，本院
裁定如下︰
    主  文
抗告駁回。
抗告訴訟費用由抗告人負擔。
    理  由
一、本件抗告人係國立台中啟聰學校教師，其於前台灣省政府教
    育廳（現改制為教育部中部辦公室）專員任內，辦理特殊教
    育委託專題計畫研究案，研究期滿，未催促受委託機關提出
    研究報告，亦未依合約書將補助經費繳回，涉有圖利他人情
    事，經監察院調查屬實，並經相對人教育部89年4月19日（
    89）教中（人）字第89504788號令核定申誡2次。抗告人不
    服，申經相對人教育部90年5月18日台（90）教中（人）字
    第90506824號函維持原決議後，復向公務人員保障暨培訓委
    員會（以下簡稱保訓會）提出再申訴，經該會90公申決字第
    0222號再申訴決定，將相對人教育部對抗告人所為申誡2次
    懲處及申訴函復均撤銷，另為適法之處理。相對人教育部依
    據教育專業人員獎懲標準，於91年1月10日以部授教中（人
    ）字第0910521039號令仍核定申誡2次。抗告人不服，向相
    對人教育部提出申訴，不服維持原處分之申訴復函，復向保
    訓會提出再申訴，案經該會以91年6月26日公地保字第91023
    33號函，檢附91年6月18日91公申決字第0128號再申訴決定
    書，駁回抗告人之再申訴。抗告人又於92年1月10日向相對
    人教育部提出申復書，經該部以92年7月21日部授教中（人
    ）字第0920512730號書函復以：「台端任職於前台灣省政府
    教育廳專員期間辦理特殊教育委託專題計畫研究，核有違失
    ，經申誡2次，擬請重新審理案，經查本案並無新事證，且
    再申訴業經保訓會駁回在案，本案仍依本部91年5月9日部授
    教中（人）字第0910547370號函，維持原處分。」，並說明
    ：「依公務人員保障法第29條規定略以，同一事由經再申訴
    決定後，仍再申訴者，不予處理，復依92年5月28日新修正
    公務人員保障法第84條規定略以，申訴、再申訴除本章另有
    規定外，準用第3章第61條復審程序之規定，再依同法第61
    條規定略以，復審事件對已決定或已撤回之復審事件重行提
    起復審者應為不受理，本案請另循其他救濟管道。」等語。
    抗告人不服該復函，提起訴願，經行政院以該函非行政處分
    ，不得對之提起訴願，而以93年1月14日院臺訴字第0930080
    727號訴願決定書，駁回抗告人之訴願。抗告人仍不服，乃
    提起行政訴訟，請求撤銷(一)相對人教育部91年1月10日部授
    教中（人）字第0910521039號令。(二)保訓會91年6月26日公
    地保字第9102333號函。(三)相對人教育部92年7月21日部授教
    中（人）字第0920512730號函之處分。(四)行政院93年1月14
    日院臺訴字第0930080727號訴願決定。
二、原裁定以：查公務人員保障法對於不服再申訴決定，未如不
    服再復審決定設有得向司法機關請求救濟之規定，且參酌司
    法院釋字第243號解釋，依公務人員考績法之記大過處分，
    並未改變公務員之身分關係，不直接影響人民服公職之權利
    ，自不得提行政訴訟請求救濟。本件抗告人雖受申誡2次之
    處分，惟並未改變抗告人公務員之身分關係，本件再申訴決
    定後，救濟之程序即已終結，自不得再提起行政訴訟，是抗
    告人起訴請求撤銷原申誡處分（即相對人教育部91年1月10
    日部授教中（人）字第0910521039號令）及再申訴決定（即
    保訓會91年6月26日公地保字第9102333號函），自非合法，
    應予駁回。又抗告人於再申訴決定後，復就同一事件向相對
    人教育部申復，該部92年7月21日部授教中（人）字第09205
    12730號書函僅係就抗告人申復事項說明公務人員保障法之
    規定及適用情形，並請抗告人另循其他救濟管道，並未為新
    的處分，核其性質僅為事實敘述及理由說明，尚難謂屬行政
    處分性質。行政院93年1月14日院臺訴字第0930080727號訴
    願決定以上開函非屬行政處分，不予受理，並無不合，抗告
    人復提起行政訴訟，請求撤銷上開訴願決定及函文，亦非合
    法，而予駁回。
三、抗告意旨略以：教育部92年7月21日部授教中（人）字第092
    0512730號書函雖未明示駁回抗告人之申復，但實際上等同
    於否准之意思，且已對外發生效力，應視為行政處分，而得
    對之聲明不服並提起訴願以為救濟。又教師法之申訴手段，
    與公務人員保障法之申訴救濟手段乃屬併存性之雙軌制，倘
    教師因受到違法行政處分致權益受損害，教師固得依公務人
    員保障法之申訴救濟手段尋求救濟，但若此救濟手段已經用
    盡時，並未禁止教師再依教師法之相關途徑尋求救濟，原審
    遽為駁回之裁定，自有違誤，請予廢棄云云。
四、查教師法第33條規定：「教師不願申訴或不服申訴、再申訴
    決定者，得按其性質依法提起訴訟或依訴願法或行政訴訟法
    或其他保障法律等有關規定，請求救濟。」核屬任擇性之救
    濟手段，可依其性質選擇其中一種程序以資救濟而已，非謂
    其中一種救濟程序已終結，又可再依另一程序請求救濟。查
    教育部以91年1月10日部授教中（人）字第0910521039號令
    核定抗告人申誡2次，該申誡核定係屬機關內部所為之管理
    措施，並未改變抗告人公務員之身分關係，對抗告人之權利
    亦無重大影響，依前開司法院解釋意旨，不得提起行政訴訟
    ，且其申訴業已駁回確定，亦不得再依教師法第29條規定請
    求救濟。抗告人主張其得再依教師法規定提出申訴，係其個
    人一己之見，尚無足採。原裁定並無不合，其抗告難認有理
    由，應予駁回。
五、依行政訴訟法第104條、民事訴訟法第95條、第78條，裁定
    如主文。
中    華    民    國    94    年    10    月    13    日
                  第四庭審判長法  官　趙　永　康
                              法  官　鄭　淑　貞
                              法  官　黃　淑　玲
                              法  官　侯　東　昇
                              法  官　林  文  舟
以  上  正  本  證  明  與  原  本  無  異
中    華    民    國    94    年    10    月    14    日
　　　　　　　　　　　　　　　書記官　阮　桂　芬
